【裁判字號】    99,訴,276
【裁判日期】    991210
【裁判案由】    違反槍砲彈藥刀械管制條例
【裁判全文】
臺灣新竹地方法院刑事判決               99年度訴字第276號
公  訴  人  臺灣新竹地方法院檢察署檢察官
被      告  林江進
指定辯護人  魏翠亭律師
上列被告因違反槍砲彈藥刀械管制條例案件，經檢察官提起公訴
（99年度偵字第2548號），本院判決如下：
    主    文
林江進未經許可持有手槍，處有期徒刑陸年肆月，併科罰金新臺
幣貳拾萬元，罰金如易服勞役，以新臺幣壹仟元折算壹日。扣案
之手槍壹支（含彈匣壹個，槍枝管制編號：0000000000號）沒收
之。
    犯罪事實
林江進明知制式手槍、具有殺傷力之子彈，均係槍砲彈藥刀械管
制條例所定之管制物品，非經主管機關許可，不得持有，竟仍基
於持有可發射子彈具有殺傷力制式手槍及子彈之犯意，於民國99
年3 月4 日同住於新竹市○○路166 巷租屋處之友人廖進基死亡
後，繼受持有原為廖進基所有具殺傷力之捷克CZ廠75型，槍號08
0036，口徑9 釐米制式半自動手槍1 支( 槍枝管制編號00000000
00，含彈匣1 個) 、具殺傷力之制式子彈4 顆，並於同年月15日
左右搬離上開租屋處時，將上開槍枝及子彈攜至位於新竹市○○
街2 巷9 號之「皇冠旅社」21號房繼續持有之。嗣於99 年3月17
日22時20分許，在上揭旅社21號房內為警查獲，並自其懸掛於牆
上之外套口袋內扣得上開手槍1 支（含彈匣1 個）及子彈6 顆（
含4 顆具殺傷力之制式子彈，及2 顆不具殺傷力之制式子彈），
始查悉上情。
    理    由
壹、程序部分
一、按判決書應分別記載裁判之主文與理由；有罪之判決書並應
    記載「犯罪事實」，且得與理由合併記載，為93年6 月23日
    修正之刑事訴訟法第308 條所明定，參諸其立法理由為：刑
    事有罪判決所應記載之事實應係賦予法律評價而經取捨並「
    符合犯罪構成要件」之具體社會事實，爰參考日本刑事訴訟
    法第335 條第1 項之立法例，將原條文後段所定「並應記載
    事實」修正為「並應記載犯罪事實」，以臻明確。
    按關於非屬犯罪構成要件之犯罪細節，並不屬於有罪判決書
    必要記載之事項，自亦非判決理由所應敘述之範圍（最高法
    院94年台上字第6338號判決參照）；次按，有罪判決書應記
    載之「犯罪事實」，應係指符合犯罪構成要件之具體社會事
    實，如被告犯罪之時間、地點、手段以及其他該當於犯罪構
    成要件而足資認定既判力範圍之具體社會事實；至於構成要
    件以外之其他適用法律事實，例如：刑罰之加重或減輕事由
    ，可無須在「犯罪事實」欄中記載，僅於理由內依刑事訴訟
    法第310 條第4 款記載其理由即足（最高法院94年台非第15
    2 號判決參照）。
二、證據能力之認定
(一)、法院或檢察官得囑託醫院、學校或其他相當之機關、團體為
    鑑定，或審查他人之鑑定，並準用第203 條至第206 條之1
    之規定（不包括第202 條囑託個人鑑定時應命鑑定人於鑑定
    前具結之規定），而鑑定之經過及其結果，應命鑑定人以言
    詞或書面報告，刑事訴訟法第208 條第1 項前段及第206 條
    第1 項分別定有明文。查本件扣案之槍彈，由檢察官指揮承
    辦員警送往內政部警政署刑事警察局鑑定，後又由本院就若
    干事項囑託其續為鑑定或補充說明，而該局係我國最高刑事
    警察機關，指揮各警局刑事警察偵辦刑事案件，及受囑託鑑
    定各刑事案件之證物，以協助偵辦刑案，所為之鑑定，自具
    有相當之專業及可信度，且該局鑑定人員係依法令從事公務
    之人員，亦將鑑定經過及其結果詳細載明於各該鑑定書函上
    ，並無任何顯不可信之情況，參照刑事訴訟法第159 條第1
    項「除法律別有規定」之例外（修法意旨明確指出包含同法
    第206 條）暨同法第159 條之4 第1 款等規定，本案所引用
    該局出具之各該槍彈鑑定書函均有證據能力。
(二)、按被告以外之人於審判外之言詞或書面陳述，除法律有規定
    者外，不得作為證據。被告以外之人於審判外之陳述，雖不
    符刑事訴訟法第159 條之1 至第159 條之4 之規定，而經當
    事人於審判程序同意作為證據，法院審酌該言詞陳述或書面
    陳述作成時之情況，認為適當者，亦得為證據；當事人、代
    理人或辯護人於法院調查證據時，知有第159 條第1 項不得
    為證據之情形，而未於言詞辯論終結前聲明異議者，視為有
    前項之同意，刑事訴訟法第159 條第1 項、第159 條之5 分
    別定有明文。經查，本院以下所引用之供述證據，檢察官、
    被告及辯護人於本院準備程序中均表示沒有意見，且迄於言
    詞辯論終結前亦未聲明異議；本院復審酌非供述證據資料製
    作時之情況，尚無違法或不當之瑕疵，而認為卷內證據均有
    證據能力。
貳、實體部分
一、認定犯罪構成要件事實所憑之證據及其認定之理由：
    上開犯罪事實，迭據被告林江進於警詢時、偵查中、本院行
    準備程序及審理時坦承不諱（見偵卷第10頁、42頁、66頁、
    本院審訴卷第33頁、本院卷第48頁），且有新竹市警察局第
    一分局搜索扣押筆錄暨扣押物品清單1 份及照片8 張附卷可
    參（見偵卷第13至17頁、18至21頁）；此外，並有制式手槍
    1 支（槍枝管制編號：0000000000號）與制式子彈4 顆扣案
    可資佐證（扣押物品清單見本院審訴卷第24、28頁）。
    而扣案之槍彈經送請內政部警政署刑事警察局鑑驗結果為：
    送鑑手槍1 支（槍枝管制編號：0000000000號），認係口徑
    9mm 制式半自動手槍，研判為捷克CZ廠75型，槍號為080036
    ，槍管內具陸條右旋來復線，擊發功能正常，可供擊發同口
    徑制式子彈使用，認具殺傷力；送鑑子彈6 顆，鑑定情形如
    下：(一)、4 顆，認均係口徑9mm 制式子彈，採樣3 顆試射，
    可擊發，認均具殺傷力。(二)、2 顆，認均係口徑9mm 制式子
    彈，彈底均具撞擊痕跡，採樣1 顆試射，無法擊發，認不具
    殺傷力等情，有該局99年3 月31日刑鑑字第0990037548號鑑
    定書1份 暨照片7 張在卷可佐（見偵卷第47至48頁反面）。
    又前揭未試射之子彈2 顆復經送鑑試射後，鑑定結果為：(一)
    、1 顆（上述鑑定書鑑驗結果二、(一)，如照片1 、2 ），經
    試射，可擊發，認具殺傷力。(二)、1 顆（上述鑑定書鑑驗結
    果二、(二)，如照片3 、4 ），經試射，無法擊發，認不具殺
    傷力一節，亦有內政部警政署刑事警察局99年6 月14日刑鑑
    字第0990077416號函1 份在卷足憑（見偵卷第61頁至62頁反
    面），足見上開槍枝及制式子彈4 顆，均具有殺傷力甚明。
    綜上，堪認被告之自白與事實相符，應可採信，本件事證明
    確，被告持有制式槍枝及子彈之犯行堪以認定，應予依法論
    科。
二、論罪科刑：
(一)、核被告林江進前揭持有制式手槍之行為，係犯槍砲彈藥刀械
    管制條例第7 條第4 項之未經許可持有手槍罪；其持有具有
    殺傷力制式子彈之行為，則係犯槍砲彈藥刀械管制條例第12
    條第4 項未經許可持有子彈罪。其以一持有行為觸犯上開2
    罪名，為想像競合犯，應依刑法第55條之規定，從一重之未
    經許可持有可發射子彈具有殺傷力之改造手槍罪處斷。
(二)、爰審酌被告前曾有殺人未遂、2 次妨害自由、2 次違反麻醉
    藥品管理條例、偽造文書、違反廢棄物清理法、5 次違反毒
    品危害防制條例、竊盜及2 次違反槍砲彈藥刀械管制條例等
    刑事前案紀錄，猶不知悔改，其明知槍枝及子彈為具有高度
    危險性之物品仍持有之，對於他人之身體、生命及社會治安
    、秩序顯已造成潛在之危險與不安，參以被告遭查獲時，前
    揭槍彈係自其置放於前揭旅社房間內之外套口袋內扣得，顯
    見被告係隨身攜帶前揭槍彈，且上開旅社為公眾得自由出入
    之場所，被告前揭行為對他人生命財產安全可能造成之危害
    非淺，情節重大，惟念其持有之期間不長，及坦認犯行之犯
    後態度等一切情狀，量處如主文所示之刑，並就罰金部分諭
    知如易服勞役之折算標準，以示懲儆。
(三)、沒收部分：
１、扣案之口徑9mm 制式半自動，捷克CZ廠75型具有殺傷力之手
    槍1 支（含彈匣，槍枝管制編號0000000000) ，屬違禁物，
    不問屬於犯人與否，應依刑法第38條第1 項第1 款規定宣告
    沒收。
２、扣案具有殺傷力之制式子彈4 顆，因已於鑑驗時試射完畢而
    不具殺傷力，與前揭扣案不具殺傷力之子彈2 顆，均非違禁
    物，均不予宣告沒收。
(四)、公訴意旨雖認被告構成累犯應加重其刑，惟查被告雖於98年
    9 月3 日假釋出監，其假釋業經撤銷應執行殘刑3 月7 日一
    節，有臺灣高等法院被告前案紀錄表在卷可查，則被告上開
    犯行自無構成累犯而須加重之情形，附此敘明。
據上論斷，應依刑事訴訟法第299 條第1 項前段，槍砲彈藥刀械
管制條例第7 條第4 項、第12條第4 項，刑法第11條前段、第55
條、第42條第3 項前段、第38條第1 項第1 款，判決如主文。
本案經檢察官黃慧倫到庭執行職務。
中    華    民    國    99    年    12    月    10    日
                  刑事第一庭    審判長法  官  陳健順
                                      法  官  朱美璘
                                      法  官  林哲瑜
以上正本證明與原本無異。
如不服本判決應於收受判決後10日內向本院提出上訴書狀，並應
敘述具體理由。其未敘述上訴理由者，應於上訴期間屆滿後20日
內向本院補提理由書(均須按他造當事人之人數附繕本)「切勿逕
送上級法院」。
中    華    民    國    99    年    12    月    10    日
                                      書記官  鍾佩芳
附錄本案論罪科刑法條全文：
槍砲彈藥刀械管制條例第7條第4項
未經許可，持有、寄藏或意圖販賣而陳列第一項所列槍砲、彈藥
者，處五年以上有期徒刑，併科新臺幣一千萬元以下罰金。
槍砲彈藥刀械管制條例第12條第4項
未經許可，持有、寄藏或意圖販賣而陳列子彈者，處五年以下有
期徒刑，併科新台幣三百萬元以下罰金。

司法院資訊處製作；財團法人民間司法改革基金會備份。
